臺灣高等法院刑事判決
111年度上訴字第938號
上  訴  人  
即  被  告  林育任


選任辯護人  馬中琍律師
上列上訴人即被告因違反毒品危害防制條例等案件，不服臺灣新
北地方法院110年度訴字第61號，中華民國110年11月30日第一審
判決（起訴案號：臺灣新北地方檢察署109年度偵字第18792號、
第29096號、第39620號、第39621號），提起上訴，本院判決如
下：
    主  文
上訴駁回。
    事實及理由
一、按民國110年6月16日修正公布、同月18日施行之刑事訴訟法
    第348條規定「（第1項）上訴得對於判決之一部為之。（第
    2項）對於判決之一部上訴者，其有關係之部分，視為亦已
    上訴。但有關係之部分為無罪、免訴或不受理者，不在此限
    。(第3項）上訴得明示僅就判決之刑、沒收或保安處分一部
    為之」。本案係於上開規定修正施行後之111年3月10日繫屬
    本院，有本院收文戳章在卷可稽（見本院卷第3頁），是本
    案上訴之效力及範圍，即應依現行刑事訴訟法第348條之規
    定判斷。又本件僅被告林育任針對原審之量刑提起上訴（見
    本院卷第134頁），故本院以經原審認定之事實及論罪為基
    礎，僅就原審量刑部分進行審理，合先敘明。
二、原審認定之事實：
  ㈠被告與林易翰（所涉犯行業經臺灣新北地方法院〈下稱新北地
    院〉以110年度訴字第61號判決判處罪刑確定）均明知愷他命
    為毒品危害防制條例第2條第2項第3款明定之第三級毒品，
    不得非法製造，被告竟基於製造第三級毒品之犯意，於109
    年5月間某時，在不詳地點，利用製造第三級毒品愷他命所
    需之主要原料（先驅原料）鹽酸羥亞胺、醋酸乙酯、乙醇、
    乙酸乙脂等，及其他所需之原料、及包含附表編號4、編號5
    等設備（如鹽酸、酒精、玻璃瓶、理化儀器、燒杯、滴管、
    電磁爐、攪拌棒等物），以將先驅原料以低溫40度加熱，加
    乙酸乙酯，滴入鹽酸讓其酸鹼值在酸性2至3度間，待風乾後
    加入無水乙醇，接下來加溫至80度至90度之方式，製造第三
    級毒品愷他命之溶液狀態成品，並於109年5月26日某時，由
    林易翰基於幫助製造第三級毒品之犯意，幫助被告將上揭液
    態第三級毒品愷他命自新北市○○區○○○路000號之「133汽車
    旅館」搬至其等不知情友人李思萱所承租、位於新北市○○區
    縣○○道0段000號4樓之1租屋處藏放，以利用降溫放置冷卻風
    乾結晶之方式續行製造第三級毒品愷他命之固態品。
  ㈡被告明知可發射子彈具有殺傷力之非制式手槍及具有殺傷力
    之子彈，均為槍砲彈藥刀械管制條例所列管之違禁物品，非
    經主管機關許可，不得擅自持有，竟基於非法持有可發射子
    彈具有殺傷力之非制式手槍、子彈之犯意，於109年5月25日
    下午4時許，在新北市新莊區某處，向真實姓名年籍資料不
    詳、綽號「阿明」之成年男子收受而取得具有殺傷力、如附
    表編號1所示非制式手槍1支及子彈6顆而持有之。
  ㈢嗣因林育任於109年5月28日凌晨3時許，在李思萱上址住處，
    持上揭槍枝對空擊發4次，警方獲報到場查緝搜索，當場查
    獲並扣得如附表所示之物，始悉上情。
三、原審之論罪：　　
　㈠事實㈠部分：
　⒈核被告此部分所為，係犯修正前毒品危害防制條例第4條第3
    項之製造第三級毒品罪。
　⒉被告持有第三級毒品純質淨重5公克以上犯行，為其製造第三
    級毒品犯行所吸收，不另論罪。
　⒊被告自109年5月間某時起製造毒品至同年月28日為警查獲時
    止，於密接時間內，接續以前開製造方法之各階段流程，製
    造第三級毒品，係侵害同一法益，就同一製造第三級毒品之
    犯罪事實而言，該數個犯罪行為獨立性極為薄弱，依一般社
    會健全觀念，在時間差距上，難以強行分開，在刑法評價上
    ，以視為數個舉動之接續施行，包括評價為法律上一行為，
    屬接續犯，是其於密接時地內所為數次犯行，應僅論以一罪
    。
　㈡事實㈡部分：　
　⒈核被告此部分所為，係犯修正前槍砲彈藥刀械管制條例第8條
    第4項之非法持有可發射子彈具殺傷力之非制式手槍罪及同
    條例第12條第4項之非法持有子彈罪。
　⒉非法持有手槍及子彈，其持有之繼續，為行為之繼續，並非
    犯罪狀態之繼續，亦即一經持有，犯罪即成立，然其完結須
    繼續至製造或持有行為終了時為止，應僅各論以一罪。被告
    自109年5月25日起持有本案槍枝、子彈，均持續至同年月28
    日為警查獲時止，為繼續犯，屬單一之持有行為，僅論以一
    罪。
　⒊按未經許可持有槍砲彈藥刀械等違禁物，所侵害者為社會法
    益，如持有之客體種類相同（同為手槍，或同為子彈者），
    縱令持有之客體有數個（如數枝手槍、數顆子彈），仍為單
    純一罪，不發生想像競合犯之問題（最高法院96年度台上字
    第6417號判決意旨可供參照）。被告非法持有子彈6顆，屬
    同一種類，應僅論以一非法持有子彈罪。
　⒋被告非法持有具殺傷力之非制式手槍及子彈，係以一行為觸
    犯上開2罪名，為想像競合犯，應依刑法第55條規定，從一
    重論以非法持有可發射子彈具殺傷力之非制式手槍罪。
　㈢被告所犯製造第三級毒品罪及非法持有可發射子彈具殺傷力
    之非制式手槍罪間，犯意各別，行為互殊，應予分論併罰。
　㈣被告前於101年間，因販賣毒品等案件，經新北地院以101年
    度訴字第2208號判處有期徒刑1年8月（3次）、4月（2次）
    、3月，上訴後由本院以102年度上訴字第275號就有期徒刑4
    月（2次）、3月部分撤銷後改判有期徒刑4月（2次）、3月
    ，應執行有期徒刑9月確定，另就有期徒刑1年8月（3次）部
    分駁回上訴，並定應執行刑有期徒刑3年6月，此部分再經上
    訴後由最高法院以102年度台上字第3451號駁回上訴確定；
    上開各刑嗣經本院以102年度聲字第3195號裁定應執行有期
    徒刑4年2月確定，經執行後於104年9月17日縮短刑期假釋出
    監並付保護管束，所餘刑期於106年1月28日假釋期滿未經撤
    銷，其未執行之刑，以已執行論等情，有本院被告前案紀錄
    表在卷可考，其於有期徒刑執行完畢5年內，故意再犯本案
    有期徒刑以上之2罪，顯已符刑法第47條第1項之累犯要件。
    經審酌被告前案含違反毒品危害防制條例案件，犯罪類型與
    本案具有關聯性，足徵前開有期徒刑執行對被告未生警惕作
    用，其對於刑罰之反應力薄弱，如加重其刑，尚不至於使「
    行為人所受的刑罰」超過「其所應負擔罪責」，爰依司法院
    大法官釋字第775號解釋意旨及刑法第47條第1項，就其本案
    所犯2罪，均加重其法定最高及最低度刑。
　㈤按犯毒品危害防制條例第4條至第8條之罪於偵查及審判中均
    自白者，減輕其刑，修正前同條例第17條第2項定有明文。
    被告於警詢、偵查中及本院審理時，均自白有本件製造第三
    級毒品之犯行，應認符合修正前毒品危害防制條例第17條第
    2項之規定，而予減輕其刑，且就所犯製造第三級毒品罪部
    分同時有累犯之加重事由及毒品危害防制條例第17條第2項
    之減刑事由，應依法先加後減之。
四、被告上訴意旨略以：被告坦承犯行，製造第三級毒品部分請
    審酌屬粗製濫造，檢出毒品反應微量，予以從輕量刑；非法
    持有槍彈部分請審酌被告僅有毒品前科，就此部分論累犯加
    重實屬過苛，且與司法院大法官釋字第775號解釋意旨未符
    等語。
五、上訴駁回之理由：
　㈠製造第三級毒品部分：
  ⒈按量刑之輕重，係屬事實審法院得依職權自由裁量之事項，
    苟已斟酌刑法第57條各款所列情狀，而未逾越法定刑度，不
    得遽指為違法（最高法院72年台上字第6696號判例意旨參照
    ）。且法院對於被告為刑罰裁量時，必須以行為人之罪責為
    依據，而選擇與罪責程度相當之刑罰種類，並確定與罪責程
    度相稱之刑度。縱使基於目的性之考量，認定有犯罪預防之
    必要，而必須加重裁量時，亦僅得在罪責相當性之範圍內加
    重，不宜單純為強調刑罰之威嚇功能，而從重超越罪責程度
    為裁判，務求「罪刑相當」。且在同一犯罪事實與情節，如
    別無其他加重或減輕之原因，下級審量定之刑，亦無過重或
    失輕之不當情形，則上級審法院對下級審法院之職權行使，
    原則上應予尊重（最高法院85年度台上字第2446號判決意旨
    參照）。
　⒉原審以被告此部分罪證明確，且符合累犯、偵審自白要件，
    就刑度部分予以先加後減，並審酌被告無視政府對杜絕毒品
    犯罪之禁令，明知愷他命為經管制之第三級毒品，若濫行施
    用，將對施用者身心造成嚴重傷害，進而影響施用者經濟能
    力，甚且造成家庭破裂，竟仍恣意為本案製造第三級毒品愷
    他命犯行，所為助長毒品氾濫，戕害他人身心健康，並危害
    社會治安，行為誠屬不當，應予非難，並考量其製造毒品之
    數量尚非輕微，惟犯後坦承犯行之犯後態度，兼衡犯罪動機
    、目的、手段、所生危害、刑案前科之素行紀錄，及被告為
    大學肄業之智識程度，自陳在家中經營之火鍋店幫忙、未婚
    等語，暨家庭經濟狀況為小康等一切情狀，就被告所為此部
    分犯行量處有期徒刑4年6月，已詳予斟酌刑法第57條各款所
    列情形，且具體說明量刑之理由，核無逾越法定刑度，或濫
    用自由裁量權限之違法或不當之情事。又被告製造如附表編
    號4所示含有第三級毒品愷他命成分之液體，驗前淨重共93.
    59公克（計算式：16.65公克＋18.88公克＋13.53公克＋15.55
    公克＋14.34公克＋14.64公克＝93.59公克），純度約未達1％至
    19％不等，有內政部警政署刑事警察局109年8月24日刑鑑字
    第1090060217號鑑定書可憑（見臺灣新北地方檢察署109年
    度偵字第18792號卷第301頁至第303頁），可見被告所製造
    之第三級毒品愷他命純度雖不一，倘用於販賣，或許會影響
    販賣之價格，但以被告所製造之數量達93.59公克，不論是
    販賣或是轉讓給他人，對他人身心健康及社會治安當會產生
    一定之影響，原審審酌及此，而為前述之量刑，尚無違法或
    不當之處。被告猶執前詞提起上訴，請求從輕量刑，並無理
    由。
　㈡非法持有槍彈部分：
　　被告有上述之前案紀錄，係於有期徒刑執行完畢後，5年內
    故意再犯本件有期徒刑以上之各罪，自均符合累犯之要件。
    而司法院大法官釋字第775號解釋文義及理由，係指構成累
    犯者，不分情節，一律加重最低本刑，於不符合刑法第59條
    所定要件之情形下，致生行為人所受之刑罰超過其所應負擔
    罪責之個案，不符罪刑相當原則、比例原則，於此範圍內，
    在修正前，為避免發生上述罪刑不相當之情形，法院就該個
    案應裁量是否加重最低本刑；依此，該解釋係指個案應量處
    最低法定刑，又無法適用刑法第59條在內減輕規定之情形，
    法院應依此解釋意旨裁量不予加重最低本刑。被告先前已有
    販賣毒品等經判處罪刑之前科，卻於執行完畢未滿5年再為
    本件製造毒品犯行，甚更為持有槍彈之犯行，顯見對刑罰反
    應力乃屬薄弱，參諸司法院大法官釋字第775號解釋之意旨
    等一切情狀後，認如加重其法定最低度本刑，尚不至於使其
    所受刑罰超過所應負擔之罪責，是原審據此爰依刑法第47條
    第1項規定，就其所為犯行均予加重法定最低度本刑，亦無
    不當。被告以前詞提起上訴，請求不依累犯加重刑度，同不
    足取。
　㈢綜上，被告所提上訴俱無理由，應予駁回。
據上論斷，應依刑事訴訟法第368條，判決如主文。
本案經檢察官徐世淵提起公訴，檢察官侯名皇到庭執行職務。
中　　華　　民　　國　　111 　年　　6 　　月　　15　　日
                  刑事第四庭  審判長法　官  陳筱珮
                                    法　官  吳元曜
                                    法　官  羅郁婷
以上正本證明與原本無異。
如不服本判決，應於收受送達後20日內向本院提出上訴書狀，其
未敘述上訴之理由者並得於提起上訴後20日內向本院補提理由書
（均須按他造當事人之人數附繕本）「切勿逕送上級法院」。
                                    書記官  蔡易霖
中　　華　　民　　國　　111 　年　　6 　　月　　15　　日
附錄：本案論罪科刑法條全文
修正前毒品危害防制條例第4條：
製造、運輸、販賣第一級毒品者，處死刑或無期徒刑；處無期徒
刑者，得併科新臺幣2 千萬元以下罰金。
製造、運輸、販賣第二級毒品者，處無期徒刑或7 年以上有期徒
刑，得併科新臺幣1 千萬元以下罰金。
製造、運輸、販賣第三級毒品者，處7 年以上有期徒刑，得併科
新臺幣7 百萬元以下罰金。
製造、運輸、販賣第四級毒品者，處5 年以上12年以下有期徒刑
，得併科新臺幣3 百萬元以下罰金。
製造、運輸、販賣專供製造或施用毒品之器具者，處1 年以上7
年以下有期徒刑，得併科新臺幣1 百萬元以下罰金。
前五項之未遂犯罰之。
修正前槍砲彈藥刀械管制條例第8條
未經許可，製造、販賣或運輸鋼筆槍、瓦斯槍、麻醉槍、獵槍、
空氣槍或第四條第一項第一款所定其他可發射金屬或子彈具有殺
傷力之各式槍砲者，處無期徒刑或5 年以上有期徒刑，併科新臺
幣1 千萬元以下罰金。
未經許可，轉讓、出租或出借前項所列槍枝者，處5 年以上有期
徒刑，併科新臺幣1 千萬元以下罰金。
意圖供自己或他人犯罪之用，而犯前二項之罪者，處無期徒刑或
7 年以上有期徒刑，併科新臺幣1 千萬元以下罰金。
未經許可，持有、寄藏或意圖販賣而陳列第一項所列槍枝者，處
3 年以上10年以下有期徒刑，併科新臺幣7 百萬元以下罰金。
第一項至第三項之未遂犯罰之。
犯第一項、第二項或第四項有關空氣槍之罪，其情節輕微者，得
減輕其刑。
槍砲彈藥刀械管制條例第12條
未經許可，製造、販賣或運輸子彈者，處 1 年以上 7 年以下有
期徒刑，併科新台幣 500 萬元以下罰金。
未經許可，轉讓、出租或出借子彈者，處 6 月以上 5 年以下有
期徒刑，併科新台幣 300 萬元以下罰金。
意圖供自己或他人犯罪之用，而犯前二項之罪者，處 3 年以上
10 年以下有期徒刑，併科新台幣 700 萬元以下罰金。
未經許可，持有、寄藏或意圖販賣而陳列子彈者，處 5 年以下
有期徒刑，併科新台幣 300 萬元以下罰金。
第 1 項至第 3 項之未遂犯罰之。

附表
編號           扣案物名稱    備註   1 非制式手槍壹枝（槍枝管制編號：○○○○○○○○○○號，含彈匣壹把）    2 子彈2顆 均已試射   3 彈殼4個    4 裝有褐色液體之寶特瓶壹瓶、裝有褐色液體之燒杯壹杯、裝有褐色液體之罐子貳罐、裝有透明液體之寶特瓶貳瓶、內有殘渣之空燒杯貳個、內有殘渣之漏斗壹個、上有褐色殘渣之電磁爐壹個 含第三級毒品愷他命成分   5 玻璃量杯壹個、刮刀壹支、電子溫度計壹支、溫度計壹支、攪拌器壹臺、酸鹼試紙壹包、電子磅秤壹臺、鋁箔紙壹捲、玻璃滴管壹個、玻璃滴管（含瓶）壹個、氫氧化鈉壹包、鹽酸貳瓶、手動幫浦壹支、濾紙壹盒、鏟杓壹支、酒精壹桶 製造毒品所用之物   6 UNIQUE混合毒品17包、瑪莉歐混合毒品5包、王老吉混合毒品2包、惡魔混合毒品1包、梅錠混合毒品3包、第三級毒品愷他命1包、K盤含卡片1組、第三級毒品愷他命1管、行動電話2支、夾鏈袋1包 無事證足認與本案有關聯性